【裁判字號】    90,交聲,754
【裁判日期】    900927
【裁判案由】    違反道路交通管理處罰條例聲明異議
【裁判全文】
臺灣臺北地方法院交通事件裁定              九十年度交聲字第七五四號
    異議人即
    受處分人  甲○○
右列受處分人因違反道路交通管理處罰條例案件，對於臺北市交通事件裁決所中華民
國九十年七月九日所為之處分（原處分案號：北市裁三字第駕裁二二－ＡＸ0000
000號），聲明異議，本院裁定如左：
        主      文
異議駁回。
        理      由
一、按「禁行機車」標字，用以告示本車道禁止機器腳踏車通行，為道路交通標誌標
    線號誌設置規則第一百七十八條第一項定有明文；又汽車駕駛人（包括機器腳踏
    車），爭道行駛，有機器腳踏車，不在規定車道行駛者，處銀元二百元以上六百
    元以下（即新台幣【下同】六百元以上一千二百元以下罰鍰，道路交通管理處罰
    條例第三條第八款、第四十五條第十三款定有明文；再汽車駕駛人駕駛汽車違反
    道路交通管理處罰條例第四十五條規定者，除應依該條所規定之罰鍰處罰外，並
    予記違規點數一點，道路交通管理處罰條例第六十三條第一項第一款亦定有明文
    。
二、本件受處分人即異議人甲○○於民國九十年六月一日下午三時許，騎乘車號ＡＱ
    Ｚ－八０一號重型機器腳踏車，在台北市○○路劃設「禁行機車」禁制標線之車
    道行駛，為台北市政府警察局交通警察大隊以拍照方式採證，並以受處分人有違
    反道路交通管理處罰條例第四十五條第十三款規定之行為掣單舉發。嗣將舉發通
    知單送達於受處分人後，受處分人於舉發通知單上所載之應到案日期前申訴，原
    處分機關乃函請舉發機關調查結果，仍認受處分人有上開違規行為，遂依道路交
    通管理處罰條例第四十五條第十三款、第六十三條第一項第一款之規定於八十九
    年十月九日裁處異議人罰鍰六百元，並予記違規點數一點（原處分贅引第四十五
    條「第一項」第十三條，應更正）。
三、本件依聲明異議意旨略以：當日行經中正路，因右方汽車強行切入快車道而將伊
    逼至禁行機車道，伊即煞車離開禁行機車道云云，然查：右開事實，有違規照片
    一張在卷為憑，依違規照片顯示，受處分人確實騎乘機車在劃設有「禁行機車」
    標字之車道上，雖無論駕駛車輛或騎乘機器腳踏車駕駛人應隨時注意在道路上車
    輛、行人行進之動態，以避免發生車禍，然交通標誌、標線、號誌之設置係為維
    護社會大眾使用道路之秩序，並以確保人車交通安全為目的，在非緊急避難情況
    下，尚不能以任何緣故恣意枉顧交通標誌、標線、號誌，否則，交通秩序必無法
    維繫，人車生命安全將無以確保，本件依違規照片顯示，在受處分人之右側車道
    上，尚有空間可供受處分人騎車通過，若係前方車輛強行切入快車道，受處分人
    亦可在「禁行機車」道右側空間加以調節行車速度而閃避，並非必須騎乘在「禁
    行機車」道路上以達閃避前開車輛之目的，受處分人自無法主張緊急避難。從而
    受處分人所辯，尚難採信。本件受處分人有騎乘機器腳踏車，不在規定車道行駛
    之違規行為，事證明確，原處分機關依道路交通管理處罰條例第四十五條第十三
    款規定裁處罰鍰六百元，並依同條例第六十三條第一項第一款之規定，記違規點
    數一點，核無違誤，本件受處分人之異議為無理由，自應將其異議駁回。
四、據上論斷，應依道路交通案件處理辦法第十九條，裁定如主文。
中      華      民      國    九十      年      九      月    二十七    日
                          臺灣臺北地方法院交通法庭
                                    法  官  李  麗  玲
右正本證明與原本無異。
如不服本裁定，應於裁定送達後五日內向本院提出抗告狀。
                                    書記官  江  虹  儀
中      華      民      國    九十     年       九      月    二十七    日


司法院資訊處製作；財團法人民間司法改革基金會備份。
